【裁判字號】    98,訴,1109
【裁判日期】    980626
【裁判案由】    違反毒品危害防制條例
【裁判全文】
臺灣彰化地方法院刑事判決              98年度訴字第1109號
公  訴  人  臺灣彰化地方法院檢察署檢察官
被      告  甲○○
                      號
                    現於臺灣彰化看守所
上列被告等因違反毒品危害防制條例案件，經檢察官提起公訴（
98年度毒偵字第918號），本院改依簡式審判程序判決如下：
    主  文
甲○○施用第壹級毒品，累犯，處有期徒刑壹年肆月，另案所扣
之海洛因貳包（合計淨重壹點壹柒公克）及其包裝袋貳只沒收銷
燬之；又施用第貳級毒品，累犯，處有期徒刑捌月，另案所扣之
甲基安非他命壹包（毛重零點貳公克，含包裝袋壹只）及甲基安
非他命殘渣袋壹只沒收銷燬之，扣案之吸食器及玻璃球管各壹支
沒收。應執行有期徒刑壹年拾月，扣案之海洛因貳包（合計淨重
壹點壹柒公克）及其包裝袋貳只、甲基安非他命壹包（毛重零點
貳公克，含包裝袋壹只）及甲基安非他命殘渣袋壹只均沒收銷燬
之，扣案之吸食器及玻璃球管各壹支沒收。
    事  實
一、甲○○前有竊盜、妨害自由、恐嚇、贓物等之犯罪記錄，素
    行不良。其於民國89年間，曾因施用毒品案件，經本院裁定
    送觀察勒戒後，認有繼續施用毒品之傾向，續裁定送強制戒
    治，於91年10月16日執行完畢釋放。又於上開強制戒治執行
    完畢釋放後5年內之93年間，因施用第一、二級毒品案件，
    經本院以93年度訴字第1131號判決，分別判處有期徒刑1 年
    、7月，定應執行有期徒刑1年5月確定。另因違反槍砲彈藥
    刀械管制條例案件，為本院以93年度訴字第1049號判決判處
    有期徒刑8月確定。嗣上開3案件經合併定應執行有期徒刑2
    年確定。再於94年間，因施用第二級毒品案件，經本院以94
    年度易字第419號判決判處有期徒刑7月確定。其後上開4 案
    件經入監接續執行後，於96年1月18日縮短刑期假釋出監，
    至同年6月1日假釋期滿，未經撤銷視為執行完畢。竟未能戒
    除施用毒品惡習，於97年10月間，再次因施用第二級毒品被
    查獲，於同年12月間，為本院以97年度易字第2088號判決判
    決有期徒刑6月確定。猶不知戒惕，竟又基於施用第一級毒
    品海洛因之犯意，於98年4月6日晚上11時許，在其彰化縣員
    林鎮○○路○段372巷150弄79號居所處，以將海洛因摻入香
    煙之方式，施用第一級毒品海洛因1次；另基於施用第二級
    毒品甲基安非他命之犯意，於98年4月7日晚上11時許，在同
    一地點，以將甲基安非他命加入玻璃球管加熱燒烤至產生煙
    霧，另以自製吸食器過濾之方式，施用第二級毒品甲基安非
    他命1次。嗣於98年4月8日上午7時許，為警持本院核發之搜
    索票至上開居所執行搜索，並扣得第一級毒品海洛因2包（
    合計淨重1.17公克，另包裝袋2只）、第二級毒品甲基安非
    他命1包（毛重0.2公克，含包裝袋1只）、甲基安非他命殘
    渣袋1只、甲基安非他命吸食器及玻璃球管各1個等物（未扣
    於本案），始悉上情。
二、案經彰化縣警察局員林分局報告臺灣彰化地方法院檢察署檢
    察官偵查起訴。
    理  由
一、按除被告所犯為死刑、無期徒刑、最輕本刑為3 年以上有期
    徒刑之罪或高等法院管轄第1 審案件者外，於刑事訴訟法第
    273 條第1 項程序進行中，被告先就被訴事實為有罪之陳述
    時，審判長得告知被告簡式審判程序之旨，並聽取當事人、
    代理人、辯護人及輔佐人之意見後，裁定進行簡式審判程序
    ；除簡式審判程序及簡易程序案件外，第1 審應行合議審判
    ，刑事訴訟法第273 條之1 第1 項、第284 條之1 分別定有
    明文。本件被告所犯係死刑、無期徒刑、最輕本刑為3年以
    上有期徒刑或高等法院管轄第1審案件以外之罪，並於本院
    行準備程序時就被訴事實為有罪之陳述，本院合議庭依前揭
    規定，經評議結果，裁定改由受命法官獨任行簡式審判程序
    ，先予敘明。
二、上揭犯罪事實，業據被告甲○○於本院坦白承認，且其為警
    查獲時所採集之尿液，經送鑑驗結果呈毒品鴉片類海洛因代
    謝物、甲基安非他命陽性反應，此有詮昕科技股份有限公司
    出具之濫用藥物尿液檢驗報告1紙在卷可稽，復有如犯罪事
    實欄所述之物扣於另案及檢驗尿液代號與真實姓名對照認證
    單1紙、毒品初步檢驗報告單2張、查獲時之照片4幀附卷可
    佐，其中所扣海洛因，經送法務部調查局鑑定後，確認為海
    洛因無誤，有該局之鑑定書附卷可憑，足認被告之自白與事
    實相符，其施用一、二毒品之犯行堪予認定。
三、按施用第一、二級毒品為犯罪行為，毒品危害防制條例第10
    條定有處罰明文。故施用第一、二級毒品者，依前揭規定本
    應科以刑罰，惟基於刑事政策，對合於一定條件之施用者，
    則依同條例第20條、第23條之規定，施以觀察、勒戒及強制
    戒治之保安處分。又毒品危害防制條例於92年7月9日修正公
    布，自93年1月9日施行，其中第20條、第23條將施用毒品之
    刑事處遇程序，區分為「初犯」及「5年內再犯」、「5年後
    再犯」。依其立法理由之說明：「初犯」，經觀察、勒戒或
    強制戒治後，應為不起訴處分或不付審理之裁定；經觀察、
    勒戒或強制戒治執行完畢釋放後，「5年內再犯」者，因其
    再犯率甚高，原實施之觀察、勒戒及強制戒治既已無法收其
    實效，爰依法追訴或裁定交付審理。至於經觀察、勒戒或強
    制戒治執行完畢釋放後，「5年後再犯」者，前所實施之觀
    察、勒戒或強制戒治已足以遮斷其施用毒品之毒癮，為期自
    新及協助其斷除毒癮，仍適用「初犯」規定，先經觀察、勒
    戒或強制戒治之程序。從而依修正後之規定，僅限於「初犯
    」及「5年後再犯」二種情形，始應先經觀察、勒戒或強制
    戒治程序。倘被告於5年內已再犯，經依法追訴處罰，縱其
    第3次（或第3次以上）再度施用毒品之時間，在初犯經觀察
    、勒戒或強制戒治執行完畢釋放5年以後，已不合於「5年後
    再犯」之規定，且因已於「5年內再犯」，顯見其再犯率甚
    高，原實施觀察、勒戒或強制戒治，已無法收其實效，即應
    依該條例第10條處罰。至於第3次（或第3次以上）施用毒品
    之時間，是否宜有期間限制？以多久為適宜？則分屬刑事政
    策、專門醫學之範圍，非審判機關所能決定，有待循立法途
    徑解決（最高法院97年度第5次刑事庭會議決議及97年度臺
    非字第348、390、405、406、423號判決意旨參照）。經查
    ，被告甲○○前因施用毒品，經裁定送觀察勒戒及強制戒治
    執行完畢釋放後，5年內復因施用毒品，經法院判決有罪確
    定，有刑案資料查註紀錄表及全國施用毒品案件紀錄表各1
    份在卷可參，則其本件所犯施用毒品罪，揆諸前揭說明，即
    非屬同條例第20條第3項所規定之「5年後再犯」之情形，自
    應逕予以追訴。
四、核被告所為，分別係犯毒品危害防制條例第10條第1項、第2
    項之施用第一級及第二級毒品罪。被告為施用毒品而持有第
    一、二級毒品，其持有之低度行為均應為施用之高度行為所
    吸收，皆不另論罪。又其所犯上開2罪，犯意各別，行為互
    殊，應予分論併罰。再查被告有上開犯罪事實欄所載之前科
    紀錄，而於96年6月1日執行完畢等情，有其臺灣彰化地方法
    院檢察署刑案資料查註紀錄表及臺灣高等法院被告前案紀錄
    表各1份附卷可稽，被告於受有期徒刑之執行完畢後，5年內
    故意再犯本件有期徒刑以上之罪，均為累犯，應依刑法第47
    條第1項之規定，分別加重其刑。爰審酌被告前有多項犯罪
    記錄，素行不良，又其曾因施用毒品，經送觀察勒戒、強制
    戒治後，卻未能戒除毒癮，猶一再施用毒品，經判處徒刑執
    行完畢後，仍一再施用被查獲，且其甫於97年10月間被查獲
    施用二級毒品，為本院於同年12月間判處有期徒刑6月確定
    ，仍不知戒惕，竟於98年4月8日再被查獲本件施用毒品之事
    實，其間僅隔未足4月，顯然欠缺戒除毒癮以求重生之決心
    ，並未能善體國家設置觀察、勒戒機構，協助毒品施用者戒
    除毒癮之良法美意，非施以較長期與社會隔離之處分，恐難
    促其在誘惑四起之社會中，萌生戒除毒癮之意志，並考及其
    犯罪之動機、目的、所生危害，暨犯罪後坦承犯行，態度尚
    屬良好等一切情狀，分別量處如主文所示之刑，並定其應執
    行之刑，望其能自省以收懲警效果。至另案所扣之海洛因2
    包及甲基安非他命1包均為毒品，其包裝袋與另案所扣之甲
    基安非他命殘渣袋1只上，亦均沾有毒品而難予析離，縱將
    之清洗後，亦難保未殘留有毒品成分，為免日後執行困難，
    並確保執行之正確性，應一併視為毒品，併同沒收銷燬之；
    另案所扣玻璃球管及吸食器各1支，係被告所有，且供其施
    用甲基安非他命所用之工具，業據其陳明在卷，爰依刑法第
    38 條第1項第2款規定，併予宣告沒收。
據上論斷，應依刑事訴訟法第 273 條之1 第1 項、第299 條第1
項前段，毒品危害防制條例第10條第1 項、第2 項、第18條第1
項前段，刑法第11條、第47條第1 項、第51條第5 款、第38條第
1 項第2 款，判決如主文。
本案經檢察官蔡曉崙到庭執行職務。
中    華    民    國    98    年    6     月    26    日
                  刑事第九庭    法      官  葛永輝
以上正本證明與原本無異。
如不服本判決應於收受判決後10日內向本院提出上訴書狀，並
應敘述具體理由。其未敘述上訴理由者，應於上訴期間屆滿後
20日內向本院補提理由書(均須按他造當事人之人數附繕本)
「切勿逕送上級法院」。
中    華    民    國    98    年    6     月    26    日
                                書  記  官  吳曉玟
附錄本判決論罪之法條：
毒品危害防制條例第10條：
施用第一級毒品者，處6 月以上5 年以下有期徒刑。
施用第二級毒品者，處3 年以下有期徒刑。


司法院資訊處製作；財團法人民間司法改革基金會備份。
